臺灣臺南地方法院刑事判決　　　　　　　95年度訴字第1174號
公　訴　人　臺灣臺南地方法院檢察署檢察官
被　　　告　乙○○
　　　　　　　　　　另案於臺灣臺南監獄臺南分監執行中
被　　　告　丙○○
　　　　　　　　　　　指定送達.
　　　　　　　　　　另案於臺灣臺南監獄臺南分監執行中
上列被告因搶奪等案件，經檢察官提起公訴（95年度偵字第573
號、95年度偵緝字第663號），本院判決如下：
    主  文
乙○○犯連續竊盜罪，累犯，處有期徒刑壹年；又犯共同搶奪未
遂罪，累犯，處有期徒刑壹年貳月。應執行有期徒刑貳年。
丙○○犯共同搶奪未遂罪，處有期徒刑壹年。
    事  實
壹、乙○○曾於民國91年間，因犯詐欺、竊盜罪，經本院分別判
    處有期徒刑4月、5月確定，復經本院以92年度聲字第608 號
    裁定定應執行刑8月確定；復因違反毒品危害防制條例案件
    ，經本院判處有徒刑8月確定。前後各罪經接續執行，於93
    年11月11日縮短刑期假釋出獄，假釋期間付保護管束，於94
    年1月7日保護管束期滿，以執行完畢論。
貳、詎乙○○仍不知悔改，於前開有期徒刑執行完畢後五年內，
    竟意圖為自己不法所有，基於概括犯意，於下列時地為竊取
    財物行為：
  一乙○○於94年10月14日凌晨1時許，在臺南市○區○○路299
    巷11號前，見己○○所有停放該處之車牌號碼3S-8021號自
    用小客車車門未鎖，即開啟車門，竊取己○○所有之財物「
    含身分證、汽車駕駛執照、機車駕駛執照、健保卡各1張、
    信用卡3張、現金卡2張、金融卡1張、行動電話1支、皮夾1
    只、現金新臺幣（下同）3000元」，得手後逃逸而去；
  二乙○○復於94年12月16日晚上10時許，在臺南縣永康市○○
    路1巷62號前，見甲○○所有停放於該處之車牌號碼UI-7315
    號自用小客車車門未鎖，即開啟車門，竊取車內甲○○所有
    之財物（含信用卡7張、身分證、汽車駕駛執照、健保卡各1
    張，行動電話1支、現金2萬餘元、禮券4千餘元、提貨券1千
    餘元、美容器材1盒、皮包1只、皮夾1只），得手後逃逸而
    去。
參、詎乙○○因與其女友丙○○欲籌錢購買毒品，復另行起意，
    竟共同意圖為自己不法所有之犯意聯絡，於94年12月20日下
    午3時45分許，共乘車牌號碼OCJ-877號重型機車至臺南東區
    ○○街140號前（起訴書誤繕為116號），二人見丁○駕駛車
    牌號碼4022-JY號自用小貨車搭載庚○○，將自用小貨車停
    放該處後，丁○即下車將車上物品搬進屋內，車門未鎖，有
    機可趁之際，旋由丙○○跨坐於機車駕駛座，車未熄火，負
    責把風接應，乙○○則打開該自用小貨車駕駛座旁之車門，
    趁坐於右前座之庚○○未及注意之際，搶奪庚○○膝上之皮
    包，庚○○於車上與乙○○發生拉扯，庚○○即大聲呼救，
    欲制止乘機車準備逃離該處之乙○○、丙○○，屋內丁○聞
    聲後趕出，與乙○○發生拉扯而搶回皮包，見乙○○坐上丙○○所騎機車欲離去，丁○即將丙○○機車鑰匙取走，致機
    車熄火無法駛離，乙○○隨即與丙○○棄車拔腿狂奔，乙○○與丙○○因此未搶得財物而未遂，於現場留下前開機車、
    乙○○所有男用脫鞋1雙、粉紅色半罩式安全帽2頂。嗣警經
    據報後立即發布攔截圍捕，於當日下午3時45分許，在臺南
    市○區○○路116號前當場逮捕丙○○，並在丙○○隨身攜
    帶皮包內扣得甲○○所有之信用卡7張（業經發還）、己○○所有之身分證、自用小客車駕駛執照、重型機車駕駛執照
    及健保卡各1張（業經發還），而循線查獲，並查知乙○○
    所涉上述竊盜犯行。
肆、案經己○○、甲○○、庚○○訴由臺南市警察局第一分局報
    告臺灣臺南地方法院檢察署檢察官偵查起訴。
    理  由
壹、程序事項（關於本案證據方法有無證據力）：
    本案之供述及非供述證據，既經被告乙○○、丙○○明示同
    意採為證據（見本院96年1月30日審判筆錄），且無事證顯
    示係公務員因違法蒐證所取得之供述證據，本院審酌該等供
    述證據作成時之情況，亦認為適於作為證據，依刑事訴訟法
    第159條之1第2項、第159條之4第1款、第159條之5第1項等
    規定，應認為均有證據能力。
貳、本院認定事實之依據（本院心證）：
  一被告乙○○對上述二次竊盜、共同搶奪未遂之事實均自白不
    諱（見本院95年12月27日、96年1月30日審判筆錄），被告
    丙○○固不否認與被告乙○○共乘機車至上開地點，機車鑰
    匙遭丁○拔掉，而與乙○○逃離現場之事實，惟矢口否認有
    何共同搶奪未遂之犯行，辯稱：並不知道乙○○要搶奪，亦
    未發動機車離去，當時機車並未發動云云。
  二經本院查：
    (一)竊盜部分：
      證人即被害人己○○、甲○○分別就渠等於上揭時、地，
      因車門未鎖，遭人竊取車內財物之情節，於警詢及檢察官
      偵查時證稱綦詳，並有贓認領保管單2紙（見警卷頁27、
      28）、照片2紙（見警卷頁43）在卷可資佐證，核與被告
      乙○○自白相符，堪認被告乙○○之自白係出於真實，應
      可採為認定事實之基礎，被告乙○○二次竊盜之犯行應可
      認定。
    (二)搶奪部分：
      1.證人即被害人庚○○於本院審理時證稱：其當時坐在座
        右側，皮包放在膝上，乙○○打開駕駛座車門就拿起皮
        包而發生拉扯，但仍拿走，其就大喊搶劫，接著就下車
        追乙○○，乙○○跑到女朋友（指丙○○）騎機車處時
        ，機車尚在發動中，友人丁○已趕到並拔走機車鑰匙，
        當時乙○○女友坐在駕駛座，戴安全帽、雙手握住車把
        ，被告二人後來將機車放倒，就跑走，皮包後來在機車
        旁邊找到，皮包內的小錢包遺失，並未看到被告二人翻
        其皮包，但因為其皮包是開口式，因此也無法確定小錢
        包如何遺失等語（見本院卷頁90至94）；證人丁○於本
        院審理時證稱：其開車到德東街140號，庚○○坐在右
        側，停車後，其搬東西進入屋內，聽到庚○○大喊搶劫
        ，趕緊走出來看到一位男性（指乙○○）在翻東西，已
        拿走皮包，有一個女的在車上等，庚○○沒有追到男的
        （指乙○○），機車離我很近，男的走到機車附近時，
        其搶回皮包，女的要其不要喊搶劫，男的坐上機車，女
        的想騎車離開，其將鑰匙拔下，男女二人就跑走，後來
        庚○○發現皮包內的小錢包不見了，但其並未看到小錢
        包被搶走等語（見本院卷頁52至55），二人證述情節互
        核相符，並有扣案男用拖鞋1雙、安全帽2頂可佐，且與
        被告乙○○自白相符，復有現場照片6張附卷可憑（見
        警卷頁38至40），足認被告乙○○之自白與事實相符，
        應可採為認定事實之基礎。從而，被告二人共同搶奪未
        遂之犯行，事證明確，應可認定。
      2.被告丙○○雖辯稱：當時並不知道乙○○要搶奪財物，
        且機車熄火，並無把風，因乙○○逃跑而跟著逃離現場
        云云。惟經本院查：
        (1)參酌前開證人庚○○及丁○業均證述被告乙○○下手
          行搶之際，被告丙○○坐於機車駕駛座，雙手握住車
          把、機車並未熄火，後因丁○拔下機車鑰匙，被告哀
          妃珍始與被告乙○○棄車跑離現場等情節，足認被告
          丙○○於案發當時，駕駛未熄火之機車等候被告周海
          龍，用以接應搶奪財物之被告乙○○，應可認定。被
          告丙○○辯稱機車係熄火狀態云云，顯不足採。
        (2)再者，參酌前開現場照片（見警卷頁38至39），自張
          會所有之車輛與被告二人共乘之機車車輛距離相近，
          而被告乙○○自開啟車門至與丁○在機車旁拉扯皮包
          之過程，被告丙○○更要求前來支援之丁○不要喊搶
          劫等情節，足認被告丙○○不僅無其他阻止被告周海
          龍之行為，更要求丁○不要喊搶劫，事後與被告周海
          龍一齊逃離現場，更可堪認其不僅知悉，且已進而共
          同參與被告乙○○搶奪財物，見事發害怕始與被告周
          海龍逃離現場，要可認定。被告丙○○辯稱不知情，
          機車熄火云云，顯不足採。
      3.綜上所述，應認被告乙○○、丙○○共同搶奪未遂之犯
        行，事證明確，應可認定，應依法論科。
參、論罪科刑：
  一核被告乙○○就事實欄貳一二所為，係犯刑法第320條第1項
    之罪。其2次竊盜犯行，時間緊接，均是觸犯構成要件相同
    之罪名，應依連續犯論以一罪，並加重其刑（新舊法比較，
    詳下述）。被告乙○○與丙○○所為事實欄參共同搶奪被害
    人財物未遂，二人均係犯刑法第325條第3項、第1項之搶奪
    未遂罪。又被告二人搶奪未遂犯行間，有犯意聯絡及行為分
    擔，應論以共同正犯。又被告二人實行搶奪犯行未搶得財物
    而未遂，應依修正前刑法第26條前段減輕其刑。又被告乙○○有如事實欄壹所載之前科，其於有期徒刑執行完畢後五年
    內，再犯本件有期徒刑以上之罪，為累犯，應依修正前累犯
    之規定加重其刑，其中連續竊盜罪部分並依刑法第70條規定
    遞予加重。並因刑有加重及減輕之事由，依刑法第71條第1
    項之規定，先加後減。又被告乙○○所犯連續竊盜罪及共同
    搶奪未遂罪間，犯意不同，行為互異，應分論併罰。
  二爰審酌被告二人均正值青壯之年，本可自食其力，卻因缺錢
    購買毒品，犯下前開搶奪未遂犯行，被告乙○○另涉二件竊
    盜罪，二人既缺乏尊重他人財產權之觀念，搶奪財物之暴力
    手段，嚴重危害社會治安，犯罪情節不輕，惟並未嚴重傷害
    被害人之身體、生命，且未獲財物，及被告乙○○擔任搶奪
    犯行之主導者，犯後供承全部犯行，態度良好，顯有悔意，
    及被告丙○○僅於搶奪犯行中居把風接應地位，犯後否認犯
    行、態度不佳等一切情狀，分別量處如主文所示之刑，並就
    被告乙○○部分定應執行刑，以示懲儆。
  三沒收部分：
    查扣案之黑色拖鞋1雙、安全帽2頂，均非供犯罪直接所用之
    物，且非違禁物，爰均不宣告沒收，併此敘明。
  四新舊法比較：
    被告行為後，刑法業於九十四年二月二日修正公布，九十五
    年七月一日起施行，而依修正後刑法第二條規定：「行為後
　　法律有變更者，適用行為時之法律。但行為後之法律有利於
　　行為人者，適用最有利於行為人之法律。非拘束人身自由之
  　保安處分適用裁判時之法律。處罰或保安處分之裁判確定後
　　，未執行或執行未完畢，而法律有變更，不處罰其行為或不
  　施以保安處分者，免其刑或保安處分之執行。」茲比較新舊
    法適用如下：
    (一)共犯：
      按修正前刑法第二十八條之規定為：「二人以上共同實施
      犯罪之行為者，皆為正犯」，修正施行後之規定則為：「
      二人以上共同實行犯罪之行為者，皆為正犯」，揆諸本條
      之修正理由係為釐清陰謀共同正犯、預備共同正犯是否合
      乎正犯之要件。而本件被告二人適用新舊法之結果，修正
      後之規定並非較有利於被告二人，依刑法第二條第一項本
      文之規定，仍應適用修正前刑法第二十八之規定。
    (二)未遂犯：
      修正前刑法第二十六條規定：「未遂犯之處罰，得按既遂
      犯之刑減輕之。但其行為不能發生犯罪之結果，又無危險
      者，減輕或免除其刑。」，修正後新刑法第二十五條規定
      ：「已著手於犯罪行為之實行而不遂者，為未遂犯。未遂
      犯之處罰，以有特別規定者為限，並得按遂犯之刑減輕之
      。」，經比較，新法並未較有利於被告二人，則依刑法第
      二條第一項前段，適用舊刑法第二十六條前段減輕其刑。
    (三)累犯：
      被告乙○○於五年以內再故意犯本件有期徒刑以上之罪，
      不論依修正前之刑法第四十七條，或修正後之刑法第四十
      七條第一項之規定，均構成累犯，新法對被告乙○○而言
      並無較有利之情形，依刑法第二條第一項前段，應逕依修
      正前之刑法第四十七條規定，論以累犯。
    (四)定應執行刑
      按修正前刑法第五十一條第五款規定「宣告多數有期徒刑
      者，於各刑中之最長期以上，各刑合併之刑期以下，定其
      刑期。但不得逾二十年。」；修正後刑法第五十一條第五
      款則規定：「宣告多數有期徒刑者，於各刑中之最長期以
      上，各刑合併之刑期以下，定其刑期。但不得逾三十年」
      ，本件縱依新法，並無所謂較有利之情形，爰依刑法第二
      條第一項前段規定，適用被告行為時之舊法，定其應執行
      之刑。
    (五)連續犯：
      刑法第五十六條業經修正，已刪除連續犯之規定，此刪除
      雖非犯罪構成要件之變更，但顯已影響行為人刑罰之法律
      效果，自屬法律有變更。本件依舊法適用之結果，被告乙○○二次竊盜犯行為連續犯，以一罪論，而依新法適用之
      結果，因連續犯業經修法刪除，其之二次犯行應論以數罪
      。是以，依新法第二條第一項規定，比較新、舊法適用後
      結果，以舊法較有利於被告乙○○，自應適用較有利於該
      正犯之行為時法律即修正前刑法第五十六條論以連續犯。
    (六)刑法第320條第1項罰金刑部分，於被告行為後，刑法施行
      法增訂第1條之1，於95年6月14日公布，並於同年7月1日
      施行；該條規定：「中華民國94年1月7日刑法修正施行後
      ，刑法分則編所定罰金之貨幣單位為新臺幣。94年1月7日
      刑法修正時，刑法分則編未修正之條文定有罰金者，自94
      年1月7日刑法修正施行後，就其所定數額提高為30倍。但
      72年6月26日至94年1月7日新增或修正之條文，就其所定
      數額提高為3倍。」考其立法理由，係為因應94年2 月2日
      修正公布、95年7月1日施行之刑法施行後，依刑法總則第
      33條第5款規定，罰金貨幣單位已改為新臺幣，是以分則
      編各罪所定罰金之貨幣單位，自應配合上開規定修正，為
      使罰金數額趨於一致，避免衍生新舊法比較適用問題，以
      緩和實務適用法律之衝擊，於不變動罰金數額之前提下，
      而為制定（前揭條文立法意旨參照）。換言之，刑法施行
      法第1條之1係在替代罰金罰鍰提高標準條例部分條文，與
      適用罰金罰鍰提高標準條例之結果相同，對於被告而言並
      不發生有利或不利之問題，僅係將貨幣單位由銀元改為新
      臺幣，並非法律變更刑度之條文，當無須就新舊法比較適
      用，附此敘明。
據上論斷，應依刑事訴訟法第299條第1項，修正前刑法第56條、
修正前刑法第28條、第320條第1項、第325條第3項、第1項、修
正前刑法第26條前段、修正前刑法第47條、修正前刑法第51條第
5款，判決如主文。
本案經檢察官陳怡珍偵查後提起公訴；檢察官戊○○到庭執行職
務
中　　華　　民　　國　　96　　年　　2 　　月　　13　　日
　　　　　　　　　刑事第二庭    審判長法　官　蘇義洲
                                      法  官  徐文瑞
                                      法  官  洪士傑
以上正本證明與原本無異。
如不服本判決，應於判決送達後10日內，向本院提出上訴狀。
　　　　　　　　　　　　　　　　書記官　王政煌
中　　華　　民　　國　　96　　年　　2 　　月　　14　　日
中華民國刑法第320條
（普通竊盜罪、竊佔罪）
意圖為自己或第三人不法之所有，而竊取他人之動產者，為竊盜
罪，處5 年以下有期徒刑、拘役或 5 百元以下罰金。
意圖為自己或第三人不法之利益，而竊佔他人之不動產者，依前
項之規定 處斷。
前二項之未遂犯罰之。
中華民國刑法第325條
（普通搶奪罪）
意圖為自己或第三人不法之所有，而搶奪他人之動產者，處 6 月
以上 5 年以下有期徒刑。
因而致人於死者，處無期徒刑或 7 年以上有期徒刑，致重傷者，
處 3 年以上 10 年以下有期徒刑。
第 1 項之未遂犯罰之。
